最高法院刑事判決　　　　　　　　　　　　　　　　八十六年度台非字第三七三號
　　上訴人　最高法院檢察署檢察總長
　　被　告　甲○○
右上訴人因被告違反著作權法案件，對於台灣高等法院高雄分院中華民國八十五年十
月三日第二審確定判決（八十五年度上訴字第一二二四號，起訴案號：台灣高雄地方
法院檢察署八十四年度偵字第一一四七九號），認為部分違法，提起非常上訴，本院
判決如左：
    主  文
原審及第一審關於甲○○之訴訟程序違背法令部分均撤銷。
    理  由
非常上訴理由稱：「按應於審判期日調查之證據而未予調查，或判決不載理由者，其
判決為當然違背法令，刑事訴訟法第三百七十九條第十款及第十四款定有明文，原判
決認定被告甲○○為皓興企業有限公司負責人，於八十四年五月間為生產床罩套組以
供銷售，向許建樂洽訂壓花布一批，許建樂明知原判決附表所示之粗黑點及短線條所
構成之花紋圖案，係長進實業股份有限公司享有著作權之美術著作，竟未經長進公司
之授權或同意，基於意圖銷售予甲○○之犯意，擅將該花紋圖案印製於布料而重製他
人之著作，甲○○明知該壓花布上之花紋圖案係許建樂未經合法授權所印製侵害者作
權之物，竟意圖營利，仍將該布料製成床套組後，銷售交付予三成貿易有限公司圖利
，嗣經警於皓興公司扣得該壓花布一百一十台尺及床套成品貳組等事實，而依著作權
法第九十三條第三款論被告甲○○以明知為侵害著作權之物而意圖營利而交付之罪，
惟查：原判決認定被告意圖營利而將侵害著作權之床套組銷售予三成公司，並未於理
由內記載其所憑之證據，已有理由不備之違法，且本件扣案之壓花布一百一十台尺及
床套成品貳組並非被告賣予三成公司之物，故原審所應探究者，當係被告賣予三成公
司之床套組是否為侵害著作權之物，茲原審並未就該床套組之布料花樣調查認定是否
侵害告訴人之著作權（一審送內政部鑑定之布樣並非取自被告售予三成公司之床套組
），即以扣案之壓花布侵害告訴人之著作權為由，逕論被告以意圖營利而交付侵害著
作權之物罪，亦有應調查之證據未調查及理由不備之違法，且影響本件判決結果，並
於被告不利，爰依刑事訴訟法第四百四十一條、第四百四十三條提起非常上訴，以資
糾正。」等語。
本院按判決不載理由者，其判決當然違背法令，刑事訴訟法第三百七十九條第十四款
前段規定甚明；又此種違背法令，係屬訴訟程序違背法令，應僅就關於訴訟程序違背
法令部分予以撤銷。本件第一審判決（台灣高雄地方法院八十四年度訴字第三○一九
號）認定，被告甲○○明知該判決附表所示之花紋圖案係告訴人長進實業股份有限公
司（下稱長進公司）享有著作權之美術著作，且共同被告許建樂（經原審法院判處罪
刑後，上訴中）未經該公司授權；竟意圖營利，向許建樂洽訂印製上述花紋圖案於布
料，而重製他人之著作，再將該壓花布製成床套組後，銷售交付予三成貿易有限公司
（下稱三成公司）。嗣經警於民國八十四年六月八日在被告經營之皓興企業有限公司
內查扣得壓花布一百一十台尺及床套成品二組等情，乃適用著作權法第八十七條第二
款、第九十三條第三款，論處被告明知為侵害著作權之物而意圖營利交付罪刑。但該
判決僅述如何認定被告知情上開花紋圖案係長進公司所有，且已申請著作權登記之
美術著作之理由，而就被告「意圖營利」，將印製上開花紋圖案之壓花布製成床套組
後，銷售「交付」予三成公司之犯罪構成事實，則漏未論其憑以認定之證據及理由
，此部分自屬判決不載理由，依前說明，為訴訟程序違背法令。而原判決不予撤銷，
竟仍予維持，復未就上述理由之不備予以補充說明，同屬違法。案經確定，非常上訴
意旨執此指摘，洵有理由。應由本院將原審及第一審判決關於此訴訟程序違背法令部
分撤銷，以資糾正。另非常上訴意旨指摘，原審未調查被告賣予三成公司之床套組是
否為侵害著作權之物，自屬未盡調查能事之違法部分。經查，被告與許建樂在偵查中
，於八十四年九月十四日分別提出答辯狀（附於偵查卷內）一致陳稱，因三成公司指
定以系爭布料裁製樣品俾寄往國外客戶，許建樂即提供布料，由被告裁作成品，於同
年六月六日送交三成公司。詎三成公司於翌日將該樣品及發票轉交告訴人，告訴人即
於同年六月八日會同警察到被告工廠，將剩餘之布料查扣云云。是本件扣案之剩餘壓
花布一百一十台尺即與被告製成床套組銷售交付予三成公司者，均為許建樂所交付之
同一布料，原審既已論斷認定該扣案之壓花布之花紋圖案侵害告訴人之著作權，則上
述被告銷售予三成公司之床套組布料亦同屬侵害著作權之物，事理當然。因此該床套
組之花紋圖案在客觀上顯無再予調查有無侵害告訴人著作權之必要，即非屬應予調查
之證據。原審就此未予調查，於判決結果顯然不生影響，亦無影響於被告之利益，與
刑事訴訟法第三百七十九條第十款規定應於審判期日調查之證據而未予調查之違法情
形，不相適合，自不得執為非常上訴之理由。此部分非常上訴，非有理由。併此明
。
據上論結，應依刑事訴訟法第四百四十七條第一項第二款，判決如主文。
中      華      民      國    八十六    年     十二     月      五      日
                              最高法院刑事第十庭
                                  審判長法官  吳  雄  銘
                                        法官  池  啟  明
                                        法官  陳  宗  鎮
                                        法官  石  木  欽
                                        法官  吳  火  川
      右正本證明與原本無異
                                              書  記  官
中      華      民      國    八十六    年     十二     月      十      日
